【裁判字號】    95,交上易,2
【裁判日期】    950920
【裁判案由】    過失傷害
【裁判全文】
臺灣高等法院花蓮分院刑事判決         95年度交上易字第2號
上  訴  人  丁○○
選任辯護人  林武順律師
上列上訴人因過失傷害案件，不服臺灣花蓮地方法院94年度花交
易字第10號中華民國94年12月27日第一審判決（起訴案號：臺灣
花蓮地方法院檢察署93年度發查字第584號），提起上訴，本院
判決如下：
    主  文
原判決撤銷。
丁○○因過失傷害人，處有期徒刑陸月，如易科罰金，以佰元
折算壹日。
    事  實
一、丁○○於民國（下同）93年5月7日晚間 8時40分許，駕駛車
    牌號碼G6－1961號自用小貨車，沿花蓮縣花蓮市○道路內側
    車道由東往西方向行駛，行經化道路 100號前，原應注意汽
    車超車超越同一車道之前車時，須先按鳴喇叭二單響或變換
    燈光一次，並俟前行車減速靠邊或以手勢或亮右方向燈表示
    允讓後，後行車始得超越，且超越時應顯示左方向燈並於前
    車左側保持半公尺以上之間隔，始得超過，而依當時天晴、
    夜間無照明、柏油路面乾燥無缺陷、無障礙物、視距良好，
    並無不能注意之情形，適有甲○○於飲酒後、呼氣酒測值達
    每公升1.09毫克之情形下（所涉公共危險罪部分，業經檢察
    官緩起訴處分確定），仍騎乘車牌號碼HAL－966號重型機車
    ，業已由中美七街左轉至化道路內側車道正沿同向之內側車
    道直行於前方，詎丁○○欲超越前車之甲○○，竟疏於注意
    ，不僅未於事先鳴喇叭聲響及變換燈光，亦未俟甲○○表示
    同意允讓，反貿然逕行超車，且未與甲○○的機車左側保持
    半公尺以上之安全間隔，其自小貨車之左側照後鏡自後擦撞
    到甲○○右肩上緣處，致甲○○之機車失控，當場人車倒地
    ，並受有右上頷、右膝、右足背、右肩後側擦傷瘀傷、右肩
    擦瘀傷10公分乘 5公分、右枕頭皮擦傷血腫、腦部外傷性蜘
    蛛膜下腔出血、發展成左顳延腦性腦出血合併中度失語症等
    傷害。
二、案經甲○○之妻丙○○訴由台灣花蓮地方法院檢察署檢察官
    偵查後，聲請簡易判決處刑，再經台灣花蓮地方法院改依通
    常程序審理。
    理  由
一、認定犯罪事實所憑之證據及理由
    引用原審判決書所記載之理由及證據。
二、對於被告及其選任辯護人辯解本院之判斷
（一）被告及其選任辯護人之辯解
      被告丁○○及其選任辯護人上訴意旨除仍執同原審之辯詞
      外，又辯稱：被害人甲○○雙腳有拖地之傷痕，如果被害
      人是伊碰撞的，雙腳不應有拖地造成之傷痕，另從現場圖
      來看，是在倒地之前，就先有機車之刮痕，且被告後照鏡
      也沒有壞掉，不可能是被告後照鏡撞倒被害人云云。
（二）本院之判斷及不採之理由
    １被告執同原審之辯詞，並無可採，此部分之理由引用原判
      決理由二中所載。
    ２被告與被害人係同向而行，被告在後於超車經過被害人機
      車時，其自小貨車之左側照後鏡自後擦撞到被害人右肩上
      緣處，因此會影響被害人機車前進之穩定性，以致機車不
      穩向前傾斜滑行一段距離，被害人才倒地，則本件被害人
      倒地之前，先有機車之刮痕，甚至雙腳有拖地傷痕（此部
      分未經證明），乃屬當然，不足採為被告有利之認定。又
      參酌兩車行進之方向及撞擊之位置，則本件照後鏡擦撞被
      害人並沒有損壞掉落，亦屬可能。綜上被告上訴之所辯，
      均無可採。
三、論罪科刑之理由
（一）按刑法上所謂的毀敗機能的重傷害，應係指視、聽、語言
      或肢體等身體機能全部喪失其效能而言，而刑法第10條第
      1項第6款所謂的其他於身體或健康有重大不治或難治的傷
      害，係指不合於前5款所列舉之重傷害，始有其適用（最
      高法院48年臺上字第194號判例可參）。查本件被害人甲
      ○○所受語言能力之傷害，經醫院診斷結果屬中度失語症
      ，並未達到全部喪失語言之效能，自難謂已符合前開刑法
      所謂之重傷害程度，而該語言機能之喪失即為刑法第 1項
      第 3款所列的機能喪失評估項次之一環，故無刑法第10條
      第 6款規定之適用，是核被告所為，係犯刑法第284條第1
      項前段之過失傷害罪；檢察官認係犯刑法第284條第1項後
      段之過失致重傷害罪，容有誤認，起訴法條應予變更。
（二）爰審酌被告前無犯罪紀錄，素行良好，有臺灣高等法院前
      案紀錄表及臺灣花蓮地方法院檢察署刑案資料查註紀錄表
      各一份在卷可稽，因疏忽駕車不慎撞擊被害人甲○○成傷
      ，且應負全部之過失責任，又被害人因此所受之傷勢嚴重
      ，迄今復未達成和解，賠償其損害，及被告犯罪後否認犯
      行，態度欠佳等一切情狀，量處如主文所示之刑，並諭知
      易科罰金之折算標準，以資懲儆。
（三）按行為後法律有變更者，適用行為時之法律。但行為後之
      法律有利於行為人者，適用最有利於行為人之法律，刑法
      第2條第1項定有明文。被告犯罪時之刑法第33條第 5款規
      定「罰金：一元以上」，第41條第 1項前段規定：「犯最
      重本刑為五年以下有期徒刑以下之刑之罪，而受六個月以
      下有期徒刑或拘役之宣告，因身體、教育、職業、家庭之
      關係或其他正當事由，執行顯有困難者，得以一元以上三
      元以下折算一日，易科罰金。」，惟95年7月1日修正公布
      施行之刑法第33條第5款規定「五、罰金：新臺幣1千元以
      上，以百元計算之。」，刑法第41條第 1項前段則規定：
      「犯最重本刑為五年以下有期徒刑以下之刑之罪，而受六
      個月以下有期徒刑或拘役之宣告者，得以新臺幣一千元、
      二千元或三千元折算一日，易科罰金。」，比較修正前後
      之主刑種類及易科罰金折算標準，以95年7月1日修正公布
      施行前之規定，較有利於被告，則應依刑法第2條第1項前
      段，適用修正前刑法第33條第5款及第41條第1項前段規定
      ，定其主刑及易科罰金之折算標準，併予敘明。又被告行
      為時之易科罰金折算標準，修正前罰金罰鍰提高標準條例
      第 2條前段規定，就其原定數額提高為100倍折算1日，則
      本件被告行為時之易科罰金折算標準，應以銀元300元折
      算1日，經折算為新臺幣後，應以新臺幣900元折算為1日
      。
四、撤銷原判決之理由
    被告於本件車禍肇事後，固停留於現場等候警員處理，惟被
    告否認有擦撞被害人之犯罪事實存在，與刑法第62條「對於
    未發覺之罪自首而受裁判」之構成要要，並不該當，原判決
    依自首之規定減輕其刑，認事用法均有未洽。
五、適用法律
（一）刑事訴訟法第369條第1項前段、第364條、第299條第1項
      前段、第300條。
（二）刑法第2條第1項、第284條第1項前段、修正前刑法第41條
      第1項前段。
（三）罰金罰鍰提高標準條例第1條前段、修正前罰金罰鍰提高
      標準條例第2條，現行法規所定貨幣單位折算新台幣條例
      第2條。
本案經檢察官乙○○到庭執行職務。
中    華    民    國    95    年    9     月    20    日
                        審判長法  官  何方興
                              法  官  王紋瑩
                              法  官  蔡勝雄
以上正本證明與原本無異。
本件不得上訴。
                              書記官  陳有信
中    華    民    國    95    年    9     月    20    日
附錄本判決論罪科刑法條：中華民國刑法第284條
（過失傷害罪）
因過失傷害人者，處6月以下有期徒刑、拘役或5百元以下罰金，
致重傷者，處1年以下有期徒刑、拘役或5百元以下罰金。
從事業務之人，因業務上之過失傷害人者，處1年以下有期徒刑
、拘役或1千元以下罰金，致重傷者，處3年以下有期徒刑、拘役
或2千元以下罰金。


司法院資訊處製作；財團法人民間司法改革基金會備份。
